【裁判字號】    95,訴,329
【裁判日期】    950615
【裁判案由】    搶奪等
【裁判全文】
臺灣臺中地方法院刑事判決               95年度訴字第329號
公  訴  人  臺灣臺中地方法院檢察署檢察官
被      告  甲○○
                    （另案於臺灣臺中監獄執行中）
上列被告因搶奪等案件，經檢察官提起公訴（94年度偵字第2046
7號）及移送併辦（95年度偵字第974號），本院判決如下：
    主  文
甲○○收受贓物，累犯，處拘役肆拾日，如易科罰金，以參佰元
折算壹日。又意圖為自己不法之所有，而侵占離本人持有之物，
處罰金參仟元，如易服勞役，以參佰元折算壹日。又意圖為自己
不法之所有，而搶奪他人之動產，累犯，處有期徒刑柒月。
    犯罪事實
一、甲○○之素行欠佳，曾有違反麻醉藥品管理條例、違反肅清
    煙毒條例、竊盜等多項前案紀錄，又曾因竊盜與詐欺罪，經
    臺灣高等法院臺中分院以民國89年度上易字第2480號判決合
    併判處有期徒刑1年1月確定，經送監與其因違反毒品危害防
    制條例案件經本院以90年度訴字第2395號判決所處 8月之有
    期徒刑接續執行後，於92年10月 8日假釋中付保護管束出監
    ，並於93年2月5日縮刑期滿未經撤銷假釋，其未執行之刑，
    以已執行論。詎甲○○猶不知悔改，復於受前開有期徒刑之
    執行完畢後 5年內：
  (一)於94年4月4日晚上 9時許前之某時，在臺中市某處，明知姓
    名年籍不詳之友人欲贈與其之NOKIA6230型手機1支（序號：
    000000000000000 ），為來路不明之贓物（實際為該姓名年
    籍不詳之人，於贈與甲○○前未久，甫在臺中市○區○○路
    55號地下室「選手村撞球場」內竊得之戊○○所有物），竟
    仍基於收受贓物之犯意，收受該價值約新臺幣（下同） 1萬
    元之手機。嗣因戊○○報警究辦，經警經由通聯紀錄，查得
    使用該手機之賴宗誠，復經由賴宗誠，查得出售該手機之臺
    中市○區○○路105之3號「旺角電訊行」店長徐文宏，而依
    徐文宏提供之「中古手機回收契約書」上留存指紋，查得該
    手機係甲○○以冒名之方式持往變賣，而查獲上情（甲○○
    於變賣過程中另行起意而犯之行使偽造私文書罪部分，業經
    本院判處罪刑確定）。
  (二)甲○○另於94年8月15日凌晨1時許以後至 9月間某日，在臺
    中市中興大學附近之忠明南路馬路旁，拾獲丙○○所有遭他
    人竊取之機車保險卡與駕駛執照各 1張、台新商業銀行信用
    卡3 張、霧峰鄉農會金融卡1張與郵局金融卡1張後（為丙○○於94年8月15日凌晨1時許，在臺中縣大里市○○路 130號
    「萬寶保齡球館」內遭人竊取之物），竟基於為自己不法所
    有之意圖，將上開離丙○○本人持有之物加以侵占，而攜帶
    在身。
  (三)94年10月11日晚上 7時17分許，甲○○復另行起意，基於為
    自己不法所有之意圖，進入臺中市○區○○路3段168號「上
    達騰有限公司」（為通訊行）內，利用負責人丁○○站立於
    店內後方之櫃臺處、未及攔阻之際，公然伸手進入店內前方
    之櫃臺，將抽屜打開，並於丁○○之面前，將置於抽屜內之
    NOKIA1600型手機1支（價值約3千8百元）取走，得手後迅速
    逃逸。嗣因丁○○自後緊追不捨，而於臺中市○區○○路 3
    段與大墩14街口處，將其逮捕，經報警處理後，自其身上扣
    得前開NOKIA1600型手機1支（經警發還丁○○）。惟甲○○
    於接受警詢時，竟持其於不詳時地以換貼相片變造完成之「
    丙○○」機車駕駛執照冒名應詢（甲○○因另行起意而犯之
    行使變造機車駕駛執照罪與偽造署押罪部分，亦經本院判處
    罪刑確定），經警發覺，自其身上扣得前開丙○○所有之機
    車保險卡1張、台新商業銀行信用卡3張、霧峰鄉農會金融卡
    1張、郵局金融卡1張與該變造後之機車駕駛執照1張，而查
    悉其前述(二)部分之犯行（除該變造之機車駕駛執照外，均經
    發還丙○○）。
二、案經臺中市警察局第三分局及丙○○、上達騰有限公司訴由
    臺中市警察局第二分局與第四分局報告臺灣臺中地方法院檢
    察署檢察官偵查起訴及移送併辦。
    理  由
一、證據能力部分：
    被告甲○○對於其以外之人於審判外之陳述之證據能力均不
    爭執，是除證人丙○○、丁○○於檢察官訊問中之陳述，因
    無顯不可信之情況，本依刑事訴訟法第159條之 1第2項之規
    定，具有證據能力外，其餘證人於警詢中之陳述，經本院於
    審判期日中以提示筆錄之方式加以調查者，均依刑事訴訟法
    第159條之5第2項之規定，具有證據能力。
二、訊據被告甲○○固不否認有如犯罪事實欄一(一)、(二)部分所載
    收受贓物與侵占離本人持有之物之犯行，且有於一(三)部分所
    載時、地，取走「上達騰有限公司」櫃臺抽屜內手機 1支之
    事實，惟矢口否認有何搶奪之行為，辯稱：伊所為應僅係竊
    盜，伊不敢搶奪他人之財物，亦不知負責人丁○○其時立於
    櫃臺後方云云。惟查：
  (一)就被告甲○○收受贓物與侵占離丙○○本人持有之物之犯行
    部分，除據其自白不諱，核與證人戊○○、賴宗誠、徐文宏
    、丙○○於警詢或檢察官訊問中證（指）述之意旨相符外，
    並有1.該序號000000000000000之NOKIA6230型手機通聯調閱
    查詢單資料1份、中古手機回收契約書影本1紙、內政部警政
    署刑事警察局以94年 7月21日刑紋字第0940106309號函送之
    鑑驗書 1份（經鑑驗結果，該中古手機回收契約書上之「林
    東平」指紋與該局檔存被告之左拇指指紋相符）、手機相片
    5張、贓物認領保管單1紙（經警命賴宗誠提出後，發還被害
    人戊○○）（以上均附於臺中市警察局第三分局警詢卷內）
    、2.扣案之丙○○機車保險卡、信用卡、金融卡與變造之「
    丙○○」機車駕駛執照相片2張、贓物認領保管單1張（具領
    人：丙○○）（以上附於臺中市警察局第四分局警詢卷內）
    ，是核被告此部分之自白均與事實相符，均堪採為認定其犯
    罪事實之證據。其有收受贓物及侵占離本人持有之物之犯行
    ，事證明確，堪予認定。
  (二)被告甲○○雖否認其如犯罪事實欄一(三)所為之行為，已構成
    搶奪之犯行，惟按「刑法上之搶奪罪，係以意圖為自己或他
    人不法之所有，而用不法之腕力，乘人不及抗拒之際，公然
    掠取在他人監督支配範圍內之財物，移轉於自己實力支配下
    為構成要件。查上訴人何榮昌，既係萌不法所有之念，在麗
    ○銀樓營業時間（上午十時許）店東鄭○全及其弟鄭○明均
    在該店內照顧營業，兼事加工作業及抗拒之際，竟不畏聞見
    ，公然持半塊磚頭，猛力擊破該銀樓店內之玻璃櫥，掠取仍
    在店東鄭○全監督支配範圍內供營業用之黃金手鐲，迅速逃
    逸，自屬搶奪財物，而非竊盜」、「查搶奪罪之乘人不備或
    不及抗拒而掠取財物者，不以直接自被害人手中奪取為限。
    即以和平方法取得財物後，若該財物尚在被害人實力支配之
    下而公然持物逃跑，以排除其實力支配時，仍不失為乘人不
    備或不及抗拒而掠取財物，應成立搶奪罪」、「刑法第三百
    二十五條第一項所稱之『搶奪』，係指乘人不備或不及抗拒
    而公然攫取他人支配範圍以內之物，移轉於自己實力支配下
    之行為而言。例如於公共場所，公然奪取他人頸上項鍊，或
    趁婦女不備之際，自身後攫取其皮包等皆屬之。惟搶奪行為
    雖係施用不法腕力，自財物所持人支配範圍內移轉於自己之
    所持，然並不以直接對被害人之身體施加不法腕力，或與被
    害人互相拉扯為必要。茍其出手攫奪財物之情形已達共見共
    聞或不畏見聞之狀況，而不掩形聲，急遽攫取者，仍不失為
    搶奪」，最高法院迭著有70年度台上字第4046號、82年度台
    上字第2445號與91年度台上字第6753號判決意旨可資參照。
    經查：
  1.就本案被告拿取手機之過程，證人丁○○業於警詢、檢察官
    訊問及本院審理中，迭為證述：「歹徒從店面櫃臺打開抽屜
    ，當著我的搶走NOKIA手機1支」、「當時我在店內櫃臺後面
    跟被告說你好，被告就當著我的面，直接將抽屜打開，拿了
    我的 1支手機就往外面跑」、「當時我距被告約1、2公尺，
    被告開抽屜時我說幹什麼，之後被告就跑了」、「當時門沒
    有關，他進來後直接開抽屜，我那時候站在櫃臺後面 1米左
    右的影印機旁邊」、「我用臺語跟他說『作什麼』，他都沒
    有回應，手機拿了就走，我就追出去」、「（當時）剛好吃
    飽，因為店裡面有攝影機，可以看到店裡面的狀況，當時有
    看到被告進來，所以我就走出去站在影印機旁邊」、「飯廳
    與前面的店有走道可以通，從飯廳可以看到店裡面的狀況，
    且有攝影機可以監視」、「我看到被告彎身去拿手機時，我
    就出聲嚇阻他但他不理我」等語甚詳，核與本院受命法官勘
    驗該時「上達騰有限公司」店內監視錄影帶所見被告拿取手
    機、迅速逃逸、證人丁○○自櫃臺後方迅速追出之畫面相符
    （見本院卷第58、59頁勘驗筆錄）。被告雖辯稱：其於竊取
    店內手機之時，未見有證人丁○○在場云云。惟被告若非拿
    取手機之行為，經證人丁○○當場發覺、出聲嚇阻，何以於
    僅拿取 1支價值無高之手機後，即離去店內，且其以奔跑之
    方式向外逃逸，適足以驚動在店內後方之證人丁○○等人，
    再審諸本案有監視錄影帶可為佐證，「上達騰有限公司」之
    手機已經追回，證人丁○○實無誣陷被告之理，均足信被告
    確係於不畏證人丁○○見聞之情形下，當丁○○之面，公然
    掠取該手機逃跑，揆諸前揭最高法院判決之意旨，其所為自
    屬搶奪，而非竊盜（至依「上達騰有限公司」之監視錄影畫
    面，雖於被告拿取手機之過程中，未見證人丁○○出現於畫
    面中，惟因該監視錄影畫面並未攝得店內全景，是尚無法以
    此指摘證人丁○○所言不實，而為有利於被告之認定）。
  2.此外，被告此部分之犯罪事實，復有臺中市警察局第四分局
    搜索扣押筆錄、扣押物品目錄表各 1份、查獲現場與扣案物
    品相片4張、贓物認領保管單1紙（具領人：丁○○）附卷可
    稽（均附於臺中市警察局第四分局警詢卷內），是核其此部
    分之犯罪事實，亦事證明確，犯行堪以認定。
三、核被告甲○○所為，係犯刑法第349條第1項之收受贓物罪、
    第337條之侵占離本人持有之物罪、第325條第 1項之搶奪罪
    。其所犯上開 3罪間，犯意各別，罪名不同，應予分論併罰
    。而查，其曾因竊盜與詐欺罪，經臺灣高等法院臺中分院以
    89年度上易字第2480號判決合併判處有期徒刑1年1月確定，
    經送監接續與其因違反毒品危害防制條例案件經本院以90年
    度訴字第2395號判決所處 8月之有期徒刑合併執行後，於92
    年10月 8日假釋中付保護管束出監，並於93年2月5日縮刑期
    滿未經撤銷假釋，其未執行之刑，以已執行論等情，業有其
    臺灣高等法院被告前案紀錄表在卷可查。其於受有期徒刑之
    執行完畢後 5年內，再犯本件有期徒刑以上之收受贓物罪與
    搶奪罪，為累犯，應依法加重其刑。爰審酌被告犯罪之動機
    、目的、收受之贓物與侵占及搶奪之財物價值、收受之贓物
    與侵占及搶奪之財物發還被害人之情形、其就收受贓物與侵
    占離本人持有之物之部分係坦承犯行，就搶奪之部分則未能
    坦承犯行，其雖素行欠佳，惟接受審訊之態度則稱良好等一
    切情狀，予以分別量處如主文所示之刑，並就收受贓物罪所
    處拘役刑部分，諭知易科罰金之折算標準，就侵占離本人持
    有之物罪所處罰金刑部分，諭知易服勞役之折算標準，以示
    懲儆。
四、檢察官95年度偵字第 974號移送併辦意旨雖謂：(一)被告甲○○於94年8、9月間某日，在臺中市○○○路附近，拾得告訴
    人丙○○所有內裝有機車保險卡與駕駛執照各1張、信用卡3
    張、金融卡 2張之皮包後，竟意圖為自己不法之所有，予以
    侵占入己；(二)被告另基於為自己不法所有之意圖，於94年 9
    月15日晚上 9時許，在臺中市○區○村路○段658號「遠傳電
    信股份有限公司」「臺中市美村二特約服務中心」內，趁盧
    文傑不注意之際，竊取NECN600型手機1支（序號：00000000
    000000號），得手後，於當日晚上10時40分許，持往臺中市
    ○區○○路325號「主流派手機行」內，以7千元之價格售予
    店員己○○，並於委託切結書上，冒用「丙○○」之署押與
    指印後，將偽造之委託切結書交予己○○收執，而行使之，
    分別足以生損害於「丙○○」及「主流派手機行」；(三)又被
    告於該「主流派手機行」店內，復基於為自己不法所有之意
    圖，佯稱欲購買手機，而趁己○○不注意之際搶走店內MOTO
    ROLA A780型之手機 1支（序號：000000000000000號），核
    被告上開所為，分別係犯刑法第 337條之侵占遺失物罪（按
    ：應為侵占離本人持有之物罪）、第216、210條之行使偽造
    私文書罪與第325條第1項之搶奪罪嫌；上開犯罪，與其業經
    起訴之部分，或具有事實上同一之關係，或具有牽連犯或連
    續犯之裁判上一罪關係，本院應併予審理等語。惟查：
  (一)檢察官移送併辦意旨所述被告侵占離本人持有之物罪之犯罪
    事實部分，原業經起訴，此部分本院自應加以審理，相關之
    卷證資料亦應加以審酌。
  (二)至另移送併辦之行使偽造私文書罪與搶奪罪之犯罪事實部分
    ，前者，因被告甲○○於侵占告訴人丙○○之機車駕照等證
    件時，並無藉以冒名出售竊得手機之意，此業據其於本院準
    備程序及本院94年度訴字第3874號偽造文書案件審理中，均
    供承甚明（見本院卷第52頁以下所附之前開判決查詢資料）
    ，是以，被告此部分之犯行，與其本案經起訴之侵占離本人
    持有之物罪之犯行間，自無牽連犯之裁判上一罪關係可言（
    並為本院94年度訴字第3874號確定判決之既判力效力所及）
    ；另後者，因依證人己○○於本院審理中證述之：「被告跟
    我說還要買 1支手機，被告當時看了好幾支手機，我都拿真
    實的手機給他看，最後被告趁我們不注意的時候，偷了其中
    1支手機」、「被告離開後我們在清點時，才發現被偷走1支
    手機」、「後來我們看監視器，才確定被告」、「被告是用
    DM廣告紙蓋住那支手機，所以我沒有發覺，一直到被告離開
    後，清點手機發現短少 1支，後來看錄影光碟，才知道被告
    用這種方式把手機偷走」等語之意旨，被告所為，應僅成立
    竊盜罪而非搶奪罪（且似亦在本院94年度易字第2068號竊盜
    案確定判決效力所及之範圍內，見本院卷第45頁以下所附之
    該案判決查詢資料），是亦與其業經起訴之搶奪犯行部分，
    並無連續犯之裁判上一罪關係。是綜上所述，此二部分之併
    辦犯罪事實，並非起訴效力所及，本院無從加以審理，應退
    由檢察官另為適法之處理。
據上論斷，應依刑事訴訟法第299條第1項前段，刑法第349條第1
項、第337條、第325條第1項、第47條、第41條第1項前段、第42
條第 2項，罰金罰鍰提高標準條例第1條前段、第2條，判決如主
文。
本案經檢察官乙○到庭執行職務。
中    華    民    國    95    年    6     月    15    日
                臺灣臺中地方法院刑事第六庭
                    審判長法  官  簡 源 希
                          法  官  戴 博 誠
                          法  官  鄧 敏 雄
上正本證明與原本無異
如不服本判決，應於送達後十日內向本院提出上訴狀（須附繕本
），上訴於臺灣高等法院臺中分院。
                          書記官  黃 士 益
中    華    民    國    95    年    8     月    7     日
附論本案論罪科刑法條全文：
刑法第349條第1項
收受贓物者，處3年以下有期徒刑、拘役或500元以下罰金。
刑法第337條
意圖為自己或第三人不法之所有，而侵占遺失物、漂流物或其
他離本人所持有之物者，處500元以下罰金。
刑法第325條第1項
意圖為自己或第三人不法之所有，而搶奪他人之動產者，處 6
月以上5年以下有期徒刑。


司法院資訊處製作；財團法人民間司法改革基金會備份。
